【裁判字號】    90,裁,1058
【裁判日期】    901214
【裁判案由】    有關國防事務
【裁判全文】
最  高  行  政  法  院  裁  定                    九十年度裁字第一○五八號
    聲  請  人  甲○○
右聲請人因有關國防事務事件，對本院中華民國八十九年十二月七日八十九年度裁字
第一六九八號裁定，聲請再審。本院裁定如左：
    主  文
再審之聲請駁回。
再審訴訟費用由聲請人負擔。
    理  由
按當事人對於本院所為之裁定聲請再審，必須原裁定具有行政訴訟法第二百七十三條
之情形者，始得為之，此觀之同法第二百八十三條之規定殊明。本件聲請人於四十五
年間受相對人陸軍總司令部撤職之行政處分，於七十八年八月二十六日向國防部提起
訴願，經國防部於七十八年十二月十四日以訴願已逾訴願期間，駁回其訴願。聲請人
不服，於七十八年十二月二十六日提起再訴願，經行政院再訴願決定於七十九年三月
二十一日從程序上予以駁回後，聲請人向本院提起行政訴訟，經本院七十九年五月十
一日七十九年裁字第三一四號裁定駁回在案。聲請人於上開行政救濟程序終結後，復
於八十九年三月九日依修正前訴願法第十七條第二項之規定，提起行政訴訟，請求本
院判決撤銷前揭四十五年間相對人所為之行政處分，並依國家賠償法第十一條（但書
）請求附帶賠償。本院八十九年度裁字第一六九八號裁定（下稱原裁定）以：修正前
訴願法第十七條第二項固規定訴願因逾越法定期限決定駁回時，若原處分顯屬違法或
不當者，原處分機關或其上級機關得依職權變更或撤銷之。惟此項規定係賦予原處分
機關或其上級機關對於顯然違法或不當而已確定之行政處分，得本於行政監督功能，
依職權予以變更或撤銷而已，聲請人不得執訴願或再訴願決定未適用該條項規定為由
提起行政訴訟。其據該條項規定提起行政訴訟，顯非合法。行政訴訟既非合法，其合
併請求之損害賠償亦應併予駁回。遂諭知駁回聲請人之訴。經核並無不合。查聲請人
前程序起訴時，新修正之行政訴訟法尚未開始施行，其起訴是否合法，應依修正前之
行政訴訟法決定之。依修正前行政訴訟法第一條規定，提起行政訴訟以經過合法之訴
願、再訴願為前提要件，聲請人對其所受之撤職行政處分提起之訴願、再訴願，均因
不合法而遭訴願、再訴願決定駁回，聲請人循序提起行政訴訟，亦經本院以七十九年
度裁字第三一四號裁定駁回，已如前述。則其在前程序再次起訴，顯未經合法之訴願
、再訴願程序，自非合法。又依修正前行政訴訟法第十條第一項前段規定，行政訴訟
之提起，應於再訴願決定書送達之次日起二個月內為之。查聲請人於收受再訴願決定
書後曾提起行政訴訟，經本院於七十九年間裁定駁回，迄前程序又起訴，已歷時約十
年，早逾起訴期間，亦非合法。又修正前訴願法第十七條第二項之設，在於賦予原處
分機關自省及其上級機關監督以撤銷或變更顯然違法或不當而已確定行政處分之權限
，而非另賦予行政救濟之途徑，行政處分既經確定，無從再起訴以為救濟。該修正前
訴願法之規定難資為起訴救濟之依據，原裁定已論明，聲請人據以起訴，自非合法。
聲請人茲猶認為依修正前行政訴訟法第一條規定，其在前訴訟程序之起訴為合法云云
，並非可採。至於聲請人所稱原裁定駁回起訴，已逾司法院所定辦案期限之七日，不
生效力云云。查依修正前行政訴訟法第二十四條規定，行政訴訟之裁判期限係由行政
法院定之，且其期限非效力規定，無逾期不生效力之可言。是聲請人上開主張，均不
符合再審事由之要件。聲請人其餘主張有關原處分如何違誤各情，與原裁定所認其起
訴不合法之內容無關，亦非可據為再審之事由。依聲請意旨，核與行政訴訟法第二百
七十三條之情形無一相符，再審之聲請應予駁回。本件事實明確，法律關係不複雜，
無行言詞辯論之必要，附予明。
據上論結，本件再審之聲請為無理由，爰依行政訴訟法第二百八十三條、第二百七十
八條第二項、第一百零四條、民事訴訟法第九十五條、第七十八條，裁定如主文。
中    華    民    國      九十      年      十二      月      十四      日
                    最 高 行 政 法 院  第 一 庭
                                審 判 長 法  官      黃  綠  星
                                         法  官      高  啟  燦
                                         法  官      蔡  進  田
                                         法  官      黃  璽  君
                                         法  官      廖  宏  明
右  正  本  證  明  與  原  本  無  異
                                         法院書記官  邱  彰  德
中    華    民    國      九十      年      十二      月      十四      日


司法院資訊處製作；財團法人民間司法改革基金會備份。
